【裁判字號】    94,上更(一),837
【裁判日期】    950307
【裁判案由】    強盜
【裁判全文】
臺灣高等法院刑事判決
    上  訴  人
    即  被  告  丁○○
    選任辯護人  邱創舜律師
    上  訴  人
    即  被  告  乙○○即陳平.
    選任辯護人  邱創舜律師
上列上訴人等因強盜案件，不服臺灣板橋地方法院，91年度訴字
第1313號，中華民國91年11月5 日第一審判決（起訴案號：臺灣
板橋地方法院檢察署91年度偵字第5694號）提起上訴，經最高法
院第一次發回更審，本院判決如下：
    主      文
原判決關於丁○○、乙○○部分均撤銷。
丁○○、乙○○共同攜帶兇器強盜，未遂，各處有期徒刑年陸
月。扣案之開山刀貳支、玩具手槍壹支、透明膠帶壹捲、塑膠手
套壹付、黑色毛線頭套貳個、刊板壹塊、衣夾個均沒收。
    事      實
一、丙○○（業經本院前審判決有期徒刑肆年確定。）因認甲○○家境富裕，乃於91年2 月間向丁○○、乙○○提議劫財，
    三人竟共同意圖為自己不法之所有，基於強盜取財之犯意聯
    絡，先於民國91年3月12 日晚上六時，三人先行前往甲○○
    位於臺北縣板橋市○○路212 巷之住處（確實地址詳卷）查
    看，並由丙○○向丁○○、乙○○確認甲○○其人，而於91
    年3月13日晚上8時15分許，推由丁○○、乙○○二人共乘向
    他人借用之MND－550號牌重型機車，攜帶丙○○前於同日下
    午某時，在臺北縣新莊市○○路○段某超商，先行提供其所
    有客觀上足以危害人之生命、身體安全可供兇器使用之開山
    刀二支及不具殺傷力之玩具手槍一支、黑色毛線頭套二個、
    透明膠帶一捲、塑膠手套一付、刊板一塊、衣夾三個等物，
    前往甲○○上開住處守候，俟甲○○從住處步行外出之際，
    丁○○、乙○○即各自在腰際處置放上述開山刀各一把，並
    由乙○○以前開玩具手槍抵住甲○○之腰際，以此強暴方式
    ，至使甲○○達不能抗拒之程度，並開口要錢，於欲押甲○○返回住處取財之際，即為事先接獲線報並在現場守候埋伏
    之警方當場查獲，始未得逞，且經警在丁○○、乙○○身上
    及其等共乘之機車上扣得丙○○所有供本件犯罪所用之開山
    刀二支、玩具手槍一支、透明膠帶一捲、塑膠手套一付、黑
    色毛線頭套二個、刊板一塊及衣夾三個等物，而循線偵悉上
    情。
二、案經臺北縣政府警察局新莊分局報請臺灣板橋地方法院檢察
    署檢察官偵查起訴。
    理      由
一、本院調閱卷附之台灣台北看守所95年1月3日北所衛字第0940
    014195號函及所附被告二人之病歷資料，並無被告等被打之
    資料，且被告丁○○於本院稱當時我怎麼受傷的我也不知道
    ，警察要抓我的時候，起身時我只知道受傷了。我不知道是
    否為警察打的。被告乙○○於本院稱我入看守所時沒有受傷
    。又二人於本院均稱陳述被警察打，沒有證據提供，警察是
    在後面，我不知道。是被告等於原審所稱被刑求之辯解自不
    足採信。又被告丁○○雖請求詰問共同被告丙○○，但查共
    同被告丙○○於警偵訊及法院審理中均無對被告不利之證言
    ，且其亦已具狀表示不願到庭作證，是自無法詰問。
二、訊據被告丁○○、乙○○於原審已坦承於91年3月12 日晚上
    六時，與丙○○先行前往甲○○之前開住處查看，並由丙○○向丁○○、乙○○確認甲○○其人，而於91年3月13 日晚
    上八時十五分許，由丁○○、乙○○二人共乘向他人借用之
    MND－550號牌重型機車，攜帶丙○○於同日下午某時，所提
    供其所有之開山刀二支、不具殺傷力之玩具手槍一支、黑色
    毛線頭套二個、透明膠帶一捲、塑膠手套一付、刊板一塊、
    衣夾三個等物，前往甲○○上開住處守候，俟甲○○從住處
    步行外出之際，丁○○、乙○○即各自在腰際處置放上述開
    山刀各一把，並由乙○○以前開玩具手槍抵住甲○○之腰部
    ，欲押甲○○返回住處之際，為事先接獲線報在現場守候埋
    伏之警員當場查獲之事實不諱，所供情節又相符合，並有當
    場在渠二人身上查獲之玩具手槍一支、開山刀二支及渠等二
    人共乘之機車上查獲之黑色毛線頭套二個、透明膠帶一捲、
    塑膠手套一付、刊板一塊、衣夾三個等物扣案可稽，並經被
    害人甲○○指訴於前揭時間，從住處步行外出之際遭被告陳
    平鑑、丁○○以玩具手槍抵住腰部欲押其返回住處等情屬實
    。
三、被告丁○○、乙○○否認有強盜之犯行，均辯稱：係丙○○
    要伊二人向甲○○討賭債，並說甲○○身上有攻擊性武器，
    才要伊等帶玩具手槍及開山刀以便防身，並非去強盜云云，
四、經查：
  (一)被告丁○○、乙○○於經警查獲之初於警訊中均供稱係丙○○於91年2 月告訴伊二人，被害人「阿國」者（即甲○○）
    很有錢，可叫其交出等情（見偵查卷第4頁背面、第7頁正面
    ），並於檢察官初訊中，經訊以：「是否欲向被害人強取財
    物？」，均答以：「是的，不過都是楊指使的。」（見偵查
    卷第32頁背面），均未曾提及渠等二人係受丙○○之託向被
    害人甲○○索取賭債，且共同被告丙○○與被害人甲○○彼
    此並不認識，亦據彼二人於偵查中供述在卷（見偵查卷第54
    頁背面、第65五頁正面），被害人自不可能欠共同被告丙○○之賭債，且果真受丙○○之託去找被害人索取賭債，因丙○○告知被害人擁有武器，隨身攜帶開山刀及玩具手槍作為
    防身之用，雖無悖常情，然渠等二人一併攜帶丙○○所交
    付黑色毛線頭套、透明膠帶、塑膠手套、刊板、衣夾等物前
    去，而該等物品顯非以光明正大之方式前去討債所必備之物
    品，是被告丁○○、乙○○二人於審理中始諉稱係受共同被
    告丙○○之託去向被害人索取賭債乙節，顯係卸責之詞，不
    足採信，渠等具有不法所有之強盜犯意，已極明確。
  (二)被告丁○○、乙○○二人於被害人步出其住處後，以玩具手
    槍抵住被害人，基於強盜之犯意，欲將被害人押回被害人住
    處之際，（被害人於偵查中供稱：「他們有說叫我不要多說
    ，有錢就快拿出來」，則渠等二人具有強盜之犯意，而其所
    持之玩具手槍雖非具有殺傷之手槍，然其外觀上足使一般人
    認係真槍，加以被告丁○○、乙○○二人又各自攜帶開山刀
    一把，被告二人於以玩具手槍抵住被害人之時，在客觀上已
    著手實施犯罪，足使被害人達於不能抗拒之程度，則被告在
    主觀上具有強盜之犯意，並已對被害人手實施強暴行為，
    使被害人達於不能抗拒之程度，雖尚未向被害人強取財物或
    使其交付財物即被警查獲，仍難辭強盜未遂之刑責，其犯行
    堪予認定。
  (三)被告乙○○、丁○○二人前往被害人之住處實施劫財之行為
    ，係由共同被告丙○○提議，並由共同被告丙○○提供扣案
    供強盜所用之玩具手槍、開山刀、透明膠帶、塑膠手套、黑
    色毛線頭套、刊板、衣夾等物予被告丁○○、乙○○二人，
    且先於91年3月12 日晚上六時許，先帶被告乙○○、丁○○
    二人至被害人之住處查看，並向乙○○、丁○○確認被害人
    其人，已據被告乙○○、丁○○於警訊中及偵查中供述明確
    ，所供情節又相符，參以承辦之員警即徐志偉於偵查中結稱
    ：因楊志宏的朋友無意間聽到楊與丁○○、乙○○電話聯絡
    綁人的事，當時還不曉得是賴、陳二人，於是向我們提供線
    報，那時只知對象是甲○○，地點在板橋一帶，於是私下查
    訪甲○○住處，並先埋伏了二天，在第二天時，我們小組有
    發現被告三人有去查看地形，我們那時才肯定他們要犯案，
    才持續又埋伏，第三天我們在現場看到陳、賴二人在被害人
    家旁二、三十公尺處等候，查獲時是在被害人公寓大門口，
    我只看到其中一人持槍，另一人則是把刀子插在腰際」等語
    （見偵查卷第86頁背面），足見被告丁○○、乙○○二人所
    供共同被告丙○○於案發之前一日，曾帶彼二人至被害人住
    處查看地形並確認被害人其人乙節堪予採信。
五、按開山刀在客觀上具有危險性，足以對人之身體、生命、安
    全構威威脅，應屬刑法第321條第1項第3 款所稱之兇器，核
    被告等二人係犯刑法第330條第2項第1 項之攜帶兇器強盜未
    遂罪，本件強盜案先由共同被告丙○○提議，然後與被告二
    人謀議劫財，由共同被告丙○○提供犯罪工具，推由被告丁○○、乙○○實施，則被告等二人與丙○○間具有犯意之聯
    絡，推由二人實施，皆應論以共同正犯，（不能論以結夥三
    人以上犯罪）被告等已實施強盜行為而未得財，屬未遂犯，
    應依刑法第26條前段減輕其刑，原審對被告為科刑之判決，
    固非無見，惟查：刑法第330條之加重強盜罪，於91年1月30
    日經修正公布，於同年2月1日生效，其法定本刑為有期徒刑
    七年以上有期徒刑，被告行為時該法條業經修正，自應適用
    新法，被告等為未遂犯，依法減輕其刑至二分之一，其最低
    度刑為有期徒刑3年6月，乃原判決對被告丁○○、乙○○各
    處有期徒刑3 年，顯均低於最低度刑以下，自屬違法（參酌
    原判決正本附錄之科刑法條全文為修正前之條文，其法定刑
    為5年以上12 年以下有期徒刑，原判決顯係依修正前之條文
    所定之法定刑為量刑，適用法條顯然不當），被告乙○○、
    丁○○二人否認有強盜之犯意提起上訴，雖無理由，惟原判
    決既有上開可議，自應由本院將原判決撤銷改判，爰審酌被
    告等二人犯罪之動機、目的、手段、品行、智識程度、所生
    危害及犯罪後之態度等一切情狀，對被告等二人分別量處如
    主文第二項所示之刑，扣案之開山刀二支、玩具手槍一支、
    透明膠帶一捲、塑膠手套一付、黑色毛線頭套二個、刊板一
    塊及衣夾三個等物，為共同被告丙○○所有供本件犯罪所用
    之物，此據被告丁○○、乙○○供明在卷，應依刑法第38條
    第1項第2款規定予以宣告沒收。
六、被告乙○○於本院95年1月26 日審理時到庭，經審判長當庭
    告知95年2月23 日續行審理，不到即拘，竟以到大陸為由不
    到庭，顯無正當理由，爰不待其陳述逕行判決。
據上論斷，應依刑事訴訟法第369條第1項前段、第364條、第299
條第1項前段、第371條、刑法第28條、第330條第2 項、第1項、
第26條前段、第47條、第38條第1項第2款，判決如主文。
本案經檢察官劉斐玲到庭執行職務。
中     華     民      國     95    年   3   月   7   日
                     刑事第十一庭  審判長法  官 張連財
                                         法  官 林明俊
                                         法  官 楊照男
以上正本證明與原本無異。
如不服本判決，應於收受送達後十日內向本院提出上訴書狀，其
未敘述上訴之理由者並得於提起上訴後十日內向本院補提理由書
（均須按他造當事人之人數附繕本）。
                                         書記官 陳秋雄
中     華     民      國     95    年   3   月   7   日
附錄：本案論罪科刑法條全文
刑法第330條：
犯強盜罪而有第321條第一項各款情形之一者，處7年以上上有期
徒刑。前項之未遂犯罰之。


司法院資訊處製作；財團法人民間司法改革基金會備份。
